臺灣臺北地方法院交通事件裁定　　　　96年度交聲字第1072號
原處分機關　交通部公路總局台北區監理所板橋監理站
異　議　人
即受處分人　甲○○
上列異議人即受處分人因違反道路交通管理處罰條例案件，對於
交通部公路總局臺北區監理所板橋監理站中華民國96年8 月27日
所為之處分（原處分案號：板監裁字第裁41-AEV962983號、第裁
41-AEV962984號），聲明異議，本院裁定如下：
    主  文
異議均駁回。
    理  由
一、按汽車駕駛人，行經有燈光號誌管制之交岔路口闖紅燈右轉
    行為者，處新臺幣（下同）600 元以上1,800 元以下罰鍰；
    汽車駕駛人，駕駛汽車有違反本條例之行為，經交通勤務警
    察或依法令執行交通稽查任務人員制止時，不聽制止或拒絕
    停車接受稽查而逃逸者，除按各該條規定處罰外，處3,000
    元以上6,000 元以下罰鍰，道路交通管理處罰條例第53條第
    2 項、第60條第1 項分別定有明文。再按道路交通管理處罰
    條例所稱汽車包括機器腳踏車，同條例第3 條第8 款亦有明
    文。又道路交通管理處罰條例第7 條之2 第1 項第1 款、第
    4 款及同條第4 項規定：「汽車駕駛人闖紅燈、不服指揮稽
    查而逃逸，當場不能或不宜攔截製單舉發者，得逕行舉發，
    應記車輛牌照號碼、車型等可資辨明之資料，以汽車所有人
    為被通知人製單舉發」；及同條例第85條第1 、4 項規定：
    「本條例之處罰，受舉發違反道路交通管理事件之受處罰人
    ，認為受舉發之違規行為應歸責他人者，應於舉發違反道路
    交通管理事件通知單應到案日期前，檢附相關證據及應歸責
    人相關證明文件，向處罰機關告知應歸責人，處罰機關應即
    另行通知應歸責人到案依法處理。逾期未依規定辦理者，仍
    依本條例各該違反條款規定處罰。依本條例規定逕行舉發或
    同時併處罰其他人之案件，推定受逕行舉發人或該其他人有
    過失。」
二、本件異議人甲○○所有之車牌號碼AWG-573 號重型機車，於
    民國96年7 月19日16時24分，在台北市○○路286 巷口闖紅
    燈右轉行駛，經台北市政府警察局士林分局員警發覺前揭違
    規事實，並鳴警笛示意停車受檢未果，該機車之駕駛人仍加
    速駛離逃逸，遂以違反道路交通管理處罰條例第53條第2 項
    、第60條第1 項之規定分別逕行掣單舉發。異議人於舉發通
    知單所載期限內到案申訴，惟未告知實際應歸責之駕駛人，
    經原處分機關函請原舉發單位查覆後，仍認異議人所有之上
    揭機車仍有上開違規行為明確，即依上開規定及違反道路交
    通管理事件統一裁罰基準表之規定，各裁處異議人罰鍰600
    元、3,000 元，合計3,600 元。
三、異議意旨略以：違規時異議人在台北縣新店市之機車行上班
    ，該部機車並沒有在外面行駛，而是停放在店裡面，不可能
    有違規之情形，且違規地點是在台北市士林區，距離其上班
    地點遙遠，原舉發單位僅憑執勤員警之記憶，在無任何其他
    佐證之情況下逕行告發，實難令人信服，故聲明異議，請求
    撤銷原處分云云。
四、本院查：
（一）按依道路交通管理處罰條例科處行政罰事件，依據公法爭
      議之舉證責任分配法則，固應先由行政機關就其業已履踐
      相關正當法程序，以及人民應受處罰之客觀違反法令行為
      ，負證明之責，異議人就行政機關已為相當證明之前開事
      項，若主張欠缺主觀歸責條件或為其他抗辯，亦須就其所
      辯提出反證。惟行政機關對於前開應為舉證事項，非不得
      以執行查察取締勤務人員，依據調查人證之程序，使就親
      歷事實提供不可替代之證明方法，尤於當場舉發交通違規
      事件，鑑於交通違規事實往往驟然而現、稍縱即逝，若硬
      性要求舉發員警不分違規情節，一律必須預留證據，俾便
      事後提出供法院審酌，除有現實技術可行性之困難外，勢
      將大幅提高交通管理之行政成本，並嚴重削弱道路交通管
      理之行政效能，此絕非立法者制定道路交通管理法規之本
      意。
（二）上開車號AWG-573 號重型機車於前揭時間紅燈右轉及拒絕
      停車接受稽查而逃逸之違規事實，已據開單告發之員警蔡
      建禾於本院調查時證稱：「那段時間剛好是我們分局排的
      士東路286 巷口防搶路檢點，當時只有我一個人執勤，那
      個時段有兩個路段，分由兩個員警站不同的檢點，除防搶
      外，還要舉發違規情形，那時候我以勸導方式開了一張勸
      導單給另一部機車，因該部機車未帶行照，所以開勸導單
      給他，在開勸導單時發現車號AWG-573 號機車騎士違規紅
      燈右轉」、「（問：有看清車牌嗎？）有，因轉角處離我
      們攔截點約4 、5 公尺左右，所以看的很清楚，我就是看
      到車牌後馬上以無線電跟警局同事查明是否為贓車，若不
      是就請將資料調出，我要開告發單用，在我執法的過程中
      我確實有確認車牌，且查出的資料並沒有顯示該機車是贓
      車或有遺失的資料」、「（問：有無可能記錯車牌？）應
      該不會，我對我的視力很有把握」等語，並有逕行舉發之
      臺北市政府警察局舉發違反道路交通管理事件通知單2 份
      附卷可稽。查證人蔡建禾員警與異議人並無怨隙，核無甘
      冒偽證重典及濫開罰單所必須面臨之刑事及行政責任，誣
      陷異議人之虞，且異議人亦未提出任何證據資料足以證明
      證人所述不實或有其他顯不可信之情形存在，是證人蔡建
      禾經本院命具結擔保並為合理說明之證述，即屬可採。是
      依證人蔡建禾警員之上開證述，應可認定車號AWG-573 號
      重型機車於前揭時地確有紅燈右轉及拒絕停車接受稽查而
      逃逸之違規行為無誤。
（三）異議人雖以違規當時伊人在新店機車行上班，不可能會有
      在士林違規之情形，且提出駕照影本、機車行照影本、機
      車照片1 幀及臺北縣政府營利事業登記證1 紙為證，且證
      人蔡建禾員警於本院調查時證稱：違規之機車是由兩個人
      共同騎乘，兩個人年齡均約50幾歲，都是男性，因轉角處
      離我們攔截點約4 、5 公尺左右，所以伊看的很清楚，當
      時好像不是異議人所騎的等情，固堪認車號AWC-388 號機
      車違規當時，該機車之駕駛人並非異議人。惟異議人自承
      其父親之前有在使用該機車，且曾有被舉發違規的紀錄等
      情，且參以該機車並未有遺失或失竊之紀錄，故縱使該機
      車違規當時並非異議人本人所駕駛乙事屬實，然該機車既
      為異議人所有，衡情必係其所同意使用該機車之人駕駛，
      異議人理應知悉其身分，惟異議人於收受舉發通知單向原
      處分機關申訴時，既未告應歸責之行為人，以供原處分機
      關另依法處罰該違規駕駛人，揆諸道路交通管理處罰條例
      第85條第1 、4 項規定，自應推定異議人有過失而處罰異
      議人。準此，原處分機關乃以該違規機車之所有人即異議
      人為處罰對象，於法並無不合，異議人所辯尚無足取。
五、綜上所述，本件異議人所有上開機車既有前揭紅燈右轉及拒
    絕停車接受稽查而逃逸之違規行為，從而，原處分機關依道
    路交通管理處罰條例第53條第2 項、第60條第1 項之規定及
    違反道路交通管理事件統一裁罰基準表，各裁處異議人罰鍰
    600 元、3,000 元，核無違法或不當之情事，聲明異議意旨
    仍執前詞，任意指摘原處分，並無理由，應予駁回。
六、據上論斷，應依道路交通案件處理辦法第19條，裁定如主文
    。
中　　華　　民　　國　　96　　年　　12　　月　　31　　日
　　　　　　　  　　　　　交通法庭法　官　吳俊龍
以上正本證明與原本無異。
如不服本裁定應於送達後5日內向本院提出抗告狀。
                                  書記官  高菁菁
中　　華　　民　　國　　96　　年　　12　　月　　31　　日
